【裁判字號】    98,易,75
【裁判日期】    980610
【裁判案由】    詐欺
【裁判全文】
臺灣桃園地方法院刑事判決                98年度易字第75號
公  訴  人  臺灣桃園地方法院檢察署檢察官
被      告  戊○○
                    9弄2號
上列被告因詐欺案件，經檢察官提起公訴（97年度偵緝字第1289
號），及移送併案審理（臺灣臺南地方法院檢察署98年度偵緝字
第457、458號），本院判決如下：
    主  文
戊○○幫助意圖為自己不法之所有，以恐嚇使人將本人之物交付
，處有期徒刑肆月，如易科罰金，以新臺幣壹仟元折算壹日。
    事  實
一、戊○○明知近年來以虛設、借用或買賣人頭帳戶之方式，供
    犯罪集團作為詐欺或恐嚇他人交付財物等不法用途多有所見
    ，亦知金融機構帳戶一般人均可申請，並無設限制，且係個
    人理財之重要工具，關係個人財產、信用之表徵，應可預見
    將金融機構帳戶存摺、金融卡及密碼等資料提供予他人，可
    能供犯罪集團所用；復知申辦行動電話門號使用乃輕而易舉
    之事，亦可預見無正當理由徵求他人提供行動電話門號者，
    極易利用該門號作為隱匿身份，而為與財產犯罪有關之犯罪
    工具，仍基於幫助他人詐欺取財或恐嚇取財之未必故意，於
    民國96年7 月間某日，在臺南縣永康市○○路某處，將其所
    開立之彰化商業銀行中壢分行帳號00000000000000號帳戶（
    下稱上開彰化銀行帳戶）之存摺、金融卡及密碼暨申請之網
    路銀行資料，交付與真實姓名、年籍均不詳，自稱「陳經理
    」之成年男子，復於同日下午某時許，基於單一幫助犯意，
    接續提供其向亞太電信股份有限公司申請之0000000000號行
    動電話門號予「陳經理」，藉此幫助「陳經理」與其所屬之
    犯罪集團（下稱本案犯罪集團）成年成員達到其向他人詐取
    財物、恐嚇取財之目的。嗣本案犯罪集團成員以該00000000
    00號門號為聯絡電話，在報紙分類廣告刊登代辦現金卡借款
    或分期付款換現金等廣告訊息，龔侶丁、方順益【原名方啟
    豐】（其2 人所涉幫助詐欺罪嫌，業經臺灣臺南地方法院檢
    察署檢察官為不起訴處分在案）先後見上開廣告後，即撥打
    上開電話聯繫後，分別將其等所開立之中華郵政股份有限公
    司新化郵局帳號0000000-0000000 號帳戶（下稱上開新化郵
    局帳戶）、京城商業銀行西港分行帳號000-00-000000-0 號
    帳戶（下稱上開京城銀行帳戶）之存摺、提款卡、密碼等物
    交付本案犯罪集團成員使用。本案犯罪集團成員取得前揭帳
    戶後，即基於意圖為自己不法所有之犯意聯絡，先後為如附
    表所示詐欺取財、恐嚇取財犯行，嗣因如附表所示之被害人
    先後查覺有異，而各別報警處理，始循線查悉上情。
二、案經臺北市政府警察局中山分局報告臺灣桃園地方法院檢察
    署檢察官偵查後起訴，及移送併案審理。
    理  由
壹、證據能力方面：
    本案所引用之供述及非供述證據，經本院依法踐行調查證據
    程序，檢察官、被告均不爭執各該證據之證據能力，且亦查
    無依法應排除其證據能力之情形，是後述所引用證據之證據
    能力均無疑義，先予敘明。
貳、實體方面：
一、訊據被告戊○○固坦承提供上開彰化銀行帳戶存摺、金融卡
    、密碼暨網路銀行資料，及0000000000號門號予真實姓名、
    年籍均不詳，自稱「陳經理」之成年男子，惟矢口否認有何
    幫助詐欺取財或恐嚇取財犯行，辯稱：伊當初係看中華日報
    求職版，在臺南應徵送貨員，公司要求伊提供帳戶作設定，
    伊就將存摺、提款卡交給對方，並將密碼告訴對方，伊不清
    楚要設定什麼，也不知道對方的真實姓名、來歷。當時還有
    人帶伊去臺南中華路上的彰化銀行申請網路銀行，申請好後
    ，伊就將網路銀行的資料連同存摺、金融卡、印章交給陳經
    理。至於行動電話門號也係陳經理問伊有無多餘、目前沒有
    使用的門號，可以給公司使用，所以公司的小組長就帶伊去
    申辦行動電話門號。伊係因為求職才會將帳戶、行動電話門
    號交付出去，並不知道會被用來詐騙他人云云。經查：
（一）本案犯罪集團使用被告所申請之0000000000號門號為為聯
      絡電話，在報紙分類廣告刊登代辦現金卡借款及分期付款
      換現金等廣告訊息，證人龔侶丁、方順益在報紙分類廣告
      上看見該廣告訊息，即撥打電話詢問，並分別交付上開新
      化郵局、京城銀行帳戶之存摺、金融卡及密碼予本案犯罪
      集團成員之事實，已據證人龔侶丁、方順益於偵查中證述
      在卷，並有報紙分類廣告1 件附卷為憑，自堪信實。又證
      人即被害人丁○○、乙○○、甲○○、丙○○遭詐欺、恐
      嚇後，各別匯款至被告上開彰化銀行帳戶、龔侶丁上開新
      化郵局帳戶、方順益上開京城銀行帳戶之事實，亦據證人
      丁○○、乙○○、甲○○、丙○○分別於警詢時指述綦詳
      ，復有上開彰化銀行、新化郵局、京城銀行帳戶之開戶資
      料及交易明細資料各1 份、復華銀行國內匯款申請書1 紙
      、復華銀行自動櫃員機交易明細表1 紙、郵政國內匯款單
      2 紙、郵局自動櫃員機儲戶交易明細表1 紙在卷可稽，足
      認被告上開彰化銀行帳戶、龔侶丁上開新化郵局帳戶、方
      順益上開京城銀行帳戶確實供本案犯罪集團作為先後向證
      人丁○○、乙○○、甲○○、丙○○詐欺取財、恐嚇取財
      後，取得贓款所用之工具，至屬灼然。
（二）被告固以前揭情詞置辯，惟近年來詐欺取財、恐嚇取財之
      犯罪類型層出不窮，該等犯罪，多數均係利用他人帳戶作
      為詐欺、恐嚇所得財物之出入帳戶，業經媒體廣為披載，
      是依一般人通常之知識、智能及經驗，自可預見向其收受
      帳戶存摺、提款卡之真實姓名年籍不詳人士可能利用其所
      提供之金融機構帳戶供作詐騙他人匯入款項之用，並隱匿
      帳戶內資金實際取得人之身分，以逃避追查。且衡諸一般
      社會經驗，應徵工作之時，求職公司通常僅要求應徵者交
      付履歷表及提供相關工作經驗證明等文件，以審查其學、
      經歷是否符合所需職缺即可，縱認因匯入薪資而有提供金
      融帳戶之必要者，通常係於確定錄取、甚至開始工作後，
      始要求提供，且僅須告知金融機關之帳號即可，殊無將帳
      戶之存摺、金融卡及密碼一併交付之必要。況依被告所述
      ，「陳經理」係向其表示欲至金融機構辦理「設定」事宜
      ，惟究竟要「設定」何種功能，被告竟語焉不詳，足見被
      告係在完全不清楚「陳經理」將如使用其帳戶之情形下，
      即行交付上開彰化銀行帳戶之存摺、金融卡及密碼等物，
      復應要求至彰化銀行申辦網路銀行交易功能，並將申辦所
      得網路銀行交易資料一併交付甚明。再者，現今行動電話
      甚為普及，申請行動電話門號並無任何特殊之限制，一般
      人皆得輕易申請一支，甚或數支門號使用，此乃眾所週知
      之事實，若係用於通聯之正當用途，大可光明正大自行申
      請使用，一旦有人以他人行動電話門號作不明使用，依一
      般常識認知，極易判斷乃係該隱身幕後之使用人基於使用
      別人之行動電話門號，較不易遭人循線追查之考慮而為，
      自可產生與不法犯罪目的相關之合理懷疑。本件被告固謂
      係應「陳經理」之要求始申請上開0000000000號門號供公
      司使用，惟依一般社會常情言之，公司如有因工作性質而
      需提供行動電話門號予員工，以方便聯絡之用，自應以公
      司之名義向電信公司申辦，實無令員工提供門號予公司，
      再由公司交付其他員工使用之理。而被告當時為一年逾30
      歲之成年人，非無一般社會生活經驗及判斷能力，其猶將
      上開彰化銀行帳戶之存摺、金融卡、密碼暨網路銀行資料
      ，及申辦之0000000000號門號交付毫無信賴關係之人，雖
      未見被告有何參與詐欺或恐嚇被害人之行為、或於事後亦
      分得款項之積極證據，而無從認被告屬本件詐欺取財、恐
      嚇取財行為之共同正犯，然被告將上開彰化銀行帳戶之存
      摺、金融卡、密碼暨網路銀行資料，及申辦之0000000000
      號門號交付他人使用之行為，已彰顯被告對於上開彰化銀
      行帳戶及申辦之0000000000號門號將可能被用來作為詐欺
      取財、恐嚇取財等非法用途上，應有所預見，而猶仍提供
      ，堪認被告顯有容認本案犯罪集團成員將上開彰化銀行帳
      戶及申辦之0000000000號門號作為詐欺取財、恐嚇取財使
      用之幫助詐欺取財、恐嚇取財之不確定故意。
（三）至被告雖有於96年8 月1 日上午9 時40分向彰化銀行掛失
      存摺之紀錄，此有彰化銀行中壢分行98年3 月31日彰壢字
      第0819號函附存摺掛失資料1 份為憑（見本院卷第49、51
      頁），惟僅掛失存摺並無法限制金融卡之提領、轉帳交易
      ，且被告既同時將存摺、金融卡交付他人，並應要求至彰
      化銀行辦理網路銀行功能，併將網路銀行之相關資料交付
      ，則被告對於其所有上開彰化銀行帳戶，除可使用金融卡
      外，亦得以網路銀行所開通之功能為轉帳交易行為，自知
      之甚詳，若被告所辯為真，其在明知應徵工作受騙而交付
      上開彰化銀行帳戶交易工具之情況下，豈有在辦理掛失時
      ，僅掛失存摺，未一併掛失金融卡，及向銀行申告停止網
      路交易功能，任令他人仍得使用金融卡及網路銀行之功能
      ，而為存、提款、轉帳之交易，實啟人疑竇，可見被告係
      刻意保留金融卡、網路銀行使用之權限，其掛失存摺之目
      的，乃求日後遭司法偵查機關追訴時，得以掩飾其不法犯
      行，故被告縱曾掛失其上開彰化銀行帳戶之存摺，亦難為
      有利被告之認定。
二、綜上所述，被告所辯應係事後卸責之詞，委無足取。本件事
    證明確，被告上揭犯行已堪認定，應依法論科。
三、按幫助犯之成立，主觀上行為人須有幫助故意，客觀上須有
    幫助行為，意即需對於犯罪與正犯有共同之認識，而以幫助
    之意思，對於正犯資以助力，而未參與實施犯罪之行為者而
    言。被告將其所有之上開彰化銀行帳戶存摺、金融卡、密碼
    、網路銀行資料及0000000000號門號提供與本案犯罪集團成
    員使用，使本案犯罪集團成員對不特定人施詐或恐嚇，以利
    本案犯罪集團詐欺或恐嚇取財得逞，對於本案犯罪集團施以
    助力，而未為詐欺取財、恐嚇取財構成要件之行為，是核被
    告所為，係犯刑法第30條第1 項前段、第339 條第1 項之幫
    助詐欺取財罪（附表編號一、四部分）及第30條第1 項前段
    、第346 條第1 項之幫助恐嚇取財罪（附表編號二、三部分
    ）。又被告供稱其先後交付上開彰化銀行帳戶及0000000000
    號門號，係因「陳經理」之要求始於同日之上、下午交付，
    是被告主觀上係為同一動機與目的即幫助同一犯罪集團，應
    係基於同一幫助犯意，各行為之獨立性極為薄弱，依一般社
    會觀念難以強行分離，是其各個舉動不過為犯罪行為之一部
    分，而接續完成整個犯罪，顯基於單一犯意接續所為，應包
    括於一行為予以評價，為接續犯，應論以一罪。再查附表編
    號二、三所示之被害人係因本案犯罪集團成員之恐嚇致心生
    畏懼，始匯款至上開新化郵局帳戶等情，已如前述，是公訴
    人認被告所為係犯幫助詐欺取財罪，容有誤會，惟因起訴之
    基本事實相同，爰變更起訴法條。另被告係基於幫助犯意而
    為非屬詐欺取財、恐嚇取財構成要件行為，為幫助犯，爰依
    刑法第30條第2 項之規定，按正犯之刑減輕之。又被告交付
    上開彰化銀行帳戶及0000000000號門號予本案犯罪集團成員
    使用之一幫助行為，幫助本案犯罪集團分別詐騙、恐嚇被害
    人丁○○、乙○○、甲○○、丙○○，為想像競合犯，應依
    刑法第55條之規定，從一重處斷。又如附表編號二、三所示
    之幫助恐嚇取財及附表編號四所示之幫助詐欺取財犯行，雖
    未經起訴，然此部分既與原起訴，且經本院論罪科刑部分有
    接續犯之單純一罪及想像競合犯之裁判上一罪關係，應為起
    訴效力所及，本院自應併予審理。爰審酌被告提供帳戶、行
    動電話門號予他人犯罪使用之幫助犯行，使收受帳戶者憑恃
    犯罪追查不易而肆無忌憚，助長詐欺、恐嚇取財之歪風，顯
    對社會財貨秩序、正常經濟交易安全及人民財產權構成嚴重
    危害，增加被害人尋求救濟之困難，兼衡本案被害人數、遭
    詐騙、恐嚇金額暨被告犯後猶未能坦認犯行，態度非佳等一
    切情狀，量處如主文所示之刑，並諭知易科罰金之折算標準
    ，以資懲儆。
據上論斷，應依刑事訴訟法第299 條第1 項前段、第300 條，刑
法第339 條第1 項、第346 條第1 項、第30條第1 項前段、第2
項、第55條、第41條第1 項前段，刑法施行法第1 條之1 第1 項
、第2 項前段，判決如主文。
本案經檢察官周芝君到庭執行職務。
中    華    民    國    98    年    6     月    10    日
                  刑事第十二庭  審判長法  官  魏于傑
                                      法  官  羅國鴻
                                      法  官  許雅婷
以上正本證明與原本無異。
如不服本判決，應於判決送達後10日內向本院提出上訴狀（應附
繕本），其未敘述上訴理由者，應於上訴期間屆滿後20日內補提
理由書狀於本院，上訴於臺灣高等法院。
                                      書記官  吳玉蘭
中    華    民    國    98    年    6     月    16    日
附錄本案論罪科刑法條全文：
中華民國刑法第339條
意圖為自己或第三人不法之所有，以詐術使人將本人或第三人之
物交付者，處5 年以下有期徒刑、拘役或科或併科1 千元以下罰
金。
以前項方法得財產上不法之利益或使第三人得之者，亦同。
前二項之未遂犯罰之。
中華民國刑法第346條
意圖為自己或第三人不法之所有，以恐嚇使人將本人或第三人之
物交付者，處6 月以上5 年以下有期徒刑，得併科1 千元以下罰
金。
以前項方法得財產上不法之利益，或使第三人得之者，亦同。
前二項之未遂犯罰之。
附表：
┌──┬────┬───┬─────────────┬─────┬─────┐
│編號│犯罪時間│被害人│  犯     罪     手     法 │ 匯款時間 │ 匯款金額 │
├──┼────┼───┼─────────────┼─────┼─────┤
│ 一 │民國96年│丁○○│本案犯罪集團成員在網路上向│96年8 月1 │合計80,000│
│    │7 月中旬│      │向丁○○佯稱可幫忙下注六合│日        │元        │
│    │某日    │      │彩，丁○○不疑有他陷於錯誤│          │          │
│    │        │      │，先後匯款新臺幣（以下同）│          │          │
│    │        │      │50,000元、轉帳30,000元至上│          │          │
│    │        │      │開彰化銀行帳戶。          │          │          │
├──┼────┼───┼─────────────┼─────┼─────┤
│ 二 │96年12月│乙○○│本案犯罪集團成員撥打乙○○│96年12月3 │100,000元 │
│    │1 日    │（即39│電話，恫嚇略稱：「車輛在其│日        │          │
│    │        │21-SF │手上，如欲取回車輛，需付款│          │          │
│    │        │號車輛│贖車」等語，乙○○因恐車輛│          │          │
│    │        │車主徐│無法尋回而心生畏懼，依指示│          │          │
│    │        │長達之│匯款100,000 元至上開新化郵│          │          │
│    │        │父）  │局帳戶。                  │          │          │
├──┼────┼───┼─────────────┼─────┼─────┤
│ 三 │96年12月│甲○○│本案犯罪集團成員撥打甲○○│96年12月3 │20,000元  │
│    │1 日    │（即14│電話，恫嚇略稱：「車輛在其│日        │          │
│    │        │27-TQ │手上，如欲取回車輛，需付款│          │          │
│    │        │號車輛│贖車」等語，甲○○因恐車輛│          │          │
│    │        │之使用│無法尋回而心生畏懼，依指示│          │          │
│    │        │人）  │匯款20,000元至上開新化郵局│          │          │
│    │        │      │帳戶。                    │          │          │
├──┼────┼───┼─────────────┼─────┼─────┤
│ 四 │97年4月1│丙○○│丙○○接獲本案犯罪集團成員│97年4 月10│14,173元  │
│    │0日     │      │之電話，佯稱其前網路購物轉│日        │          │
│    │        │      │帳時，誤操作為分期付款，須│          │          │
│    │        │      │依指示操作ATM 始可取消，劉│          │          │
│    │        │      │文超信以為真陷於錯誤，依指│          │          │
│    │        │      │示操作ATM 後，將14,173元轉│          │          │
│    │        │      │入上開京城銀行帳戶，      │          │          │
└──┴────┴───┴─────────────┴─────┴─────┘


司法院資訊處製作；財團法人民間司法改革基金會備份。
